臺灣高等法院交通事件裁定　　　　　　 96年度交抗字第348號
抗　告　人
即受處分人　甲○○
上列抗告人因違反道路交通管理處罰條例案件，不服臺灣板橋地
方法院，中華民國96年4月18日所為裁定（96年度交聲字第164、
166 號），提起抗告，本院裁定如下：
    主  文
抗告駁回。
    理  由
一、原處分意旨略以：異議人即受處分人甲○○於民國九十五年
    十月二十九日下午一時十分許，駕駛車牌號碼ＢＱＪ－七０
    三號重型機車，行經臺北市○○○路與延平北路口時，因「
    不依標誌、標線號誌指示違規右轉」規違，經警攔停後，竟
    「拒絕停車接受稽查而逃逸」，為臺北市政府警察局大同分
    局警員以北市警交大字第ＡＥＢ八九三七四二、ＡＥＢ八九
    三七四三號舉發違反道路交通管理事件通知單逕行舉發，爰
    依道路交通管理處罰條例第四十八條第一項第二款、第六十
    條第一項之規定，共計裁處罰鍰新臺幣（下同）三千六百元
    ，並依同條例第六十三條第一項第一款規定共記違規點數二
    點等語。
二、異議意旨略以：伊發現警察時躲在暗處路口，伊綠燈本欲右
    轉，嗣發覺標誌不可右轉，即往前行駛，當時警察並未鳴笛
    示意停車，伊沒有違規右轉，亦無拒絕停車接受稽查而逃逸
    之違規，且警察是人民褓姆，竟以逕行舉發太過主觀，為此
    聲明異議，請求撤銷原處分云云。
三、原裁定以：（一）按道路交通管理處罰條例第三條第八款及
    道路交通安全規則第二條第一項第一款，均明文規定該等有
    關道路交通管理法規所稱汽車均包括機器腳踏車。又汽車駕
    駛人轉彎時，不依標誌、標線、號誌指示者，處六百元以上
    一千八百元以下罰鍰，並記違規點數一點；汽車駕駛人，駕
    駛汽車有違反道路交通管理處罰條例之行為，經交通勤務警
    察或依法令執行交通稽查任務人員制止時，不聽制止或拒絕
    停車接受稽查而逃逸者，除按各該條規定處罰外，處三千元
    以上六千元以下罰鍰，並記違規點數一點，道路交通管理處
    罰條例第四十八條第一項第二款、第六十條第一項、第六十
    三條第一項第一款復有明定。末按依上開條例第七條之二第
    一項第四款之規定，汽車駕駛人有不服指揮稽查而逃逸之情
    形，因當場不能或不宜攔截製單舉發者，得逕行舉發處罰。
    （二）查異議人即受處分人甲○○於九十五年十月二十九日
    下午一時十分許，駕駛車牌號碼ＢＱＪ－七０三號重型機車
    ，行經臺北市○○○路與延平北路口時，因有不依標誌、標
    線號誌指示違規右轉之規違，經警攔停後，竟拒絕停車接受
    稽查而逃逸之違規事實，業據證人即舉發本件交通違規事件
    之警員陳益平於本院調查時到庭具結證稱：「（問：對二件
    違規通知單是否為你開立，有何意見？）二件都是我舉發的
    ，當天十二點到十四點我在延平所轄區裡交通違規的取締勤
    務，我在十三點十分的時候，在延平北路、長安西路口，我
    站在延平北路上，異議人騎乘的機車原是騎在長安西路上，
    由東往西行駛右轉到延平北路上，機車已經通過天水路，我
    就鳴笛要異議人停車，但是異議人不停，馬上迴轉往長安西
    路繼續行駛離開。」、「（問：當時違規駕駛人轉到延平北
    路上行駛的距離？）剛好一個路口已經到斑馬線，我有提供
    現場照片，異議人從第一張照片下方往上方過來，已經騎過
    第三張所示斑馬線，我是站在第四張照片的左邊的路口，異
    議人看到我鳴笛示意請他停車之後，異議人又騎回長安西路
    ，我在編號三照片，劃機車的位置就是機車已經行駛到的地
    方，停下來再以往我畫的箭頭方向行駛就是長安西路」、「
    （問：你是否有鳴笛？）我當時有鳴笛。」、「（問：你是
    否突然衝出？）我一直都是站在路邊，不是突然衝出來。」
    等語明確，並參以證人陳益平就異議人騎乘上開重型機車違
    規右轉及見警攔停後之舉止暨事後逃逸的路線均已清楚證述
    ，此有證人陳益平當庭所繪製之異議人違規後為規避稽查而
    逃逸之路線圖一紙及現場照片四幀附卷可稽，且衡以證人陳
    益平係當時依法執行職務之警員，其既親眼目睹異議人之違
    規行為，自得為交通案件之證人，而其上開證詞業經具結程
    序之擔保，其與異議人並無怨隙仇恨，衡情當無胡亂指摘反
    自陷偽證罪責之理，故證人陳益平上開證詞，誠為可信。再
    者，徵諸交通警員掣單舉發違反道路交通管理處罰條例所列
    之違規事實，本質上為行政處分，係公務員基於職務上權力
    ，依法就特定之具體事件所為具有公法上效果之單方行政行
    為，基於公務員為公法上行為具有公信力之原則，該行政處
    分當可被推定為真正，其據以依法處分之事實認定亦為真正
    無誤，此與民事訴訴法第三百五十五條第一項規定：「文書
    ，依其程式及意旨得認作公文書者，推定為真正」之情形相
    同，本此公信原則，立法者以道路交通管理處罰條例第九十
    二條第三項之授權，賦予行政機關訂定違反道路交通管理事
    件統一裁罰基準及處理細則，使執勤警員得當機處分，以達
    其維護交通秩序、安全之行政目的。從而，本院經查既無任
    何證據足資證明警員有捏造事實違法取締之情事，則其本於
    維護交通秩序、安全職責所為之舉發，自應受到合法、正確
    之推定。另異議人雖於本院調查時辯稱：當天伊有騎車經過
    那邊，伊騎得很慢，有一點要右轉延平北路，然後警員就突
    然衝出來，伊就騎回長安西路上面，伊右轉的位置還沒有騎
    過天水路，伊的車頭已經偏西，已經在延平北路上，但是看
    到警員伊又再騎回去，一般人看到警察都會怕，所以伊看到
    警察就直接騎回長安西路上面，伊當時抬頭看到有一個不能
    右轉的標誌，才知道那裡不能右轉云云，惟觀諸附卷現場照
    片四幀所示，禁止右轉之標誌係懸掛設置於長安西路口之紅
    綠燈上，而該紅綠燈之位置則在長安西路口之行人穿越道前
    ，由此觀之，倘行駛之車輛已橫跨行人穿越道，駕駛人勢必
    無法看見該禁止右轉之標誌，然依異議人之前開辯詞，該異
    議人竟先看見執行警員突然衝出後，方始注意到禁止右轉之
    標誌，實與現實不符，況且，在天水路與延平北路交岔路口
    處有一鐘錶行，以證人陳益平在本院調查時當庭所指卷附照
    片編號四之執行位置而論，設若異議人未穿越過天水路，在
    該建築物阻擋其視線之情況下，又如何能發現躲在暗處路口
    之執行警員？異議人之異議及到庭之辯解，均為事後推諉卸
    責之詞，不足採信。本件違規事證已臻明確，其事實堪予認
    定，故執勤警員依法舉發，嗣原處分機關據以援引上開規定
    裁罰異議人，核並無違誤之處，本件異議人之聲明異議為無
    理由，應予駁回。
四、抗告意旨略以：（一）奉送當天路線圖，是事實經過。（二
    ）警員執行取締違規，裝備不全，未帶相機，穿著衣服顏色
    不符。（三）警察取締違規，為績效不擇手段，濫用職權。
    （四）警員製作現場圖有造假之嫌，伊說有理，我說有理。
    （五）無直接證據作證，未構成違規要件。（六）不能官官
     相護。（七） 以上所言實在，懇請法官明鑒。
五、本院查：抗告人所附現場圖示與警員陳益平於原審審理中所
    繪（見原審第164 號卷第21頁）所異之處在抗告人有無橫越
    天水路。據抗告人於原審審理時陳稱：「我騎很慢，有一點
    要右轉延平北路，然後警員就突然衝出來，我就騎回長安西
    路上面，我右轉的位置還沒有騎過天水路，我的車頭已經偏
    右，已經在延平北路上。」等語，惟查現場照片（原審第16
    4號卷第23頁現場照片1）可知西行長安西路至延平北路間，
    因右斜後方有尚有天水路，致長安西路與延平北路非呈垂直
    狀，倘西向長安西路欲達延平北路，須逾越天水路與長安西
    路交界區，然抗告人既自承看到警員時已在延平北路上，顯
    見其已逾越天水路口；又縱認抗告人所附圖示為真，警員陳
    益平距抗告人所乘機車尚有一段距離，視覺角度約略為90度
    ，實難清楚詳記違規機車車牌號碼；再查警員係於延平北路
    上執勤，其欲舉發違規右轉者，從警員視覺角度以觀，須有
    機車越過天水路始得察覺（見原審第164 號卷第24頁現場照
    片3、4），是抗告人附圖稱「有一點右轉延平北路」，實與
    現場路況未合，顯係避重就輕卸責之詞，警員陳益平所繪現
    場圖勘認為真實，據前論斷，抗告意旨（一）（四）（五）
    所指並無理由。其餘抗告意旨均屬主觀臆測、未充分舉證之
    空言，均不足採。原審裁定已詳述認定抗告人違規之理由與
    證據，並說明原處分於法有據，而駁回異議，核原審裁定認
    事用法均無違誤，本件抗告無理由，應予駁回。
據上論斷，應依道路交通管理處罰條例第89條、道路交通案件處
理辦法第26條，刑事訴訟法第412 條，裁定如主文。
中　　華　　民　　國　　96　　年　　5 　　月　　28　　日
                  刑事第八庭審判長法　官　鄭文肅
                                　法  官  蔡光治
                                  法  官  陳貽男
以上正本證明與原本無異。
不得抗告。
                                  書記官  王泰元
中　　華　　民　　國　　96　　年　　5 　　月　　28　　日
